臺灣高雄地方法院刑事判決　　　　　　　96年度訴字第2996號
　　公　訴　人　臺灣高雄地方法院檢察署檢察官
　　被　　　告　乙○○
上列被告等因違反毒品危害防制條例案件，經檢察官提起公訴（
96年度毒偵字第4281號），本院判決如下：
    主  文
乙○○施用第一級毒品，處有期徒刑壹年肆月，減為有期徒刑捌
月。
    事  實
一、乙○○前於民國91年間因施用第一級毒品案件，經本院以91
    年度毒聲字第7673號裁定送觀察勒戒後，認無繼續施用毒品
    之傾向，於91年12月30日執行完畢釋放。另因毒品危害防制
    條例案件，經本院91年度訴字第993 號判決處有期徒刑6 年
    、褫奪公權4 年，嗣因撤回上訴確定，甫於95年5 月11日假
    釋出監（假釋期滿日為96年12月11日）。詎乙○○猶不知悔
    改，基於施用第一級毒品海洛因之犯意，於假釋期間之96年
    4 月16日11時16分許回溯24小時內之某時，在不詳處所，施
    用第一級毒品海洛因1 次，嗣於上開時間受通知至高雄地方
    法院檢察署觀護人室定期報到採尿，檢驗結果呈現可待因與
    嗎啡陽性反應，始悉上情。
二、案經高雄地方法院檢察署觀護人室簽請臺灣高雄地方法院檢
    察署檢察官偵查起訴。
    理  由
一、按當事人、代理人或辯護人於法院調查證據時，知有第159
    條第1 項不得為證據之情形，而未於言詞辯論終結前聲明異
    議者，視為有前項之同意，刑事訴訟法第159 條之5 第2 項
    定有明文。本案以下認定事實所引用之傳聞證據，檢察官、
    被告乙○○均未於言詞辯論終結前就證據能力表示異議（見
    本院卷第57頁），而各該證據之取得亦無違法不當之情事，
    作為證據並無不適當，依上開說明，本院認本案以下所引用
    之證據均有證據能力，合先敘明。
二、訊據被告乙○○矢口否認有何施用第一級毒品海洛因之犯行
    ，辯稱：我有氣喘去看醫生，咳嗽藥水內含有鴉片成分云云
    （見本院卷第57頁）。經查：
（一）被告乙○○於96年4 月16日11時16分許，至高雄地方法院
      檢察署觀護人室報到採尿時，尿液中呈可待因、嗎啡陽性
      反應，其中可待因濃度係590ng/ml，嗎啡濃度係2695ng/m
      l 乙節，有台灣檢驗科技股份有限公司96年5 月2 日濫用
      藥物尿液檢驗報告、台灣高雄地方法院檢察署受保護管束
      人（被告）尿液檢體監管紀錄表各1 份在卷可查（見96年
      度毒偵字第4281號卷第2、4頁），上開事實堪信為真。
（二）被告雖辯稱係服用高雄榮總醫院之咳嗽藥水、聖和醫院骨
      科醫師所開藥物云云，而被告於96年1月23日、96年2月6
      日有至聖和醫院門診，惟醫師所開立口服藥經服用或注射
      後72小時之內，其尿液不可能代謝出嗎啡及可待因之陽性
      反應乙節，有聖和醫院96年6月13日聖醫字第096061301號
      函在卷可查（見96年度毒偵字第4281號卷第32頁）；另被
      告於96年3月23日、96年4月20日有至行政院國軍退除役官
      兵輔導委員會高雄榮民總醫院胸腔內科門診，醫師均有開
      立「Liquid Brown Mixture 200cc」之藥物，而服用「Li
      quid Brown Mixture」有機會造成小便嗎啡快速檢驗呈現
      陽性等情，此有行政院國軍退除役官兵輔導委員會高雄榮
      民總醫院96年9月21日高總管字第0960011379號函及所附
      資料在卷可查（見本院卷第63-67頁）。然根據上開函文
      所附資料，複方甘草合劑（Brown Mixture）含有鴉片粉
      、鴉片酊或鴉片樟腦酊成分，可能導致尿液中嗎啡和可待
      因成分出現，8種市售複方甘草合劑經氣相層析質譜分析
      法定量分析，發現5種廠牌之錠劑中每錠所含可待因和嗎
      啡之平均含量比值為1：8.77；3種不同廠牌液劑，經分析
      結果，F廠牌之液劑含鴉片酊，每1毫升所含可待因及嗎啡
      之含量比值為1：2.88。G廠牌之液劑含鴉片樟腦酊，每1
      毫升所含可待因及嗎啡之含量比值為1：2.59。H廠牌不含
      鴉片之液劑，經分析結果未檢出嗎啡、可待因成分。由實
      驗結果顯示，不管是服用複方甘草合劑錠劑或液劑，當尿
      液中嗎啡濃度大於300 ng/ml，其嗎啡/可待因比值大致可
      歸納為以下2種情況：（1）小於3.0為複方甘草合劑溶液
      劑使用者、（2）大於3.0為複方甘草合劑錠劑或海洛因使
      用者，此有上開函文所附服用複方甘草合劑於尿液中嗎啡
      及可待因含量分析資料在卷可查。而行政院國軍退除役官
      兵輔導委員會高雄榮民總醫院使用之甘草止咳水（Liqui
      d Brown Mixture with opium）非屬錠劑而係溶液劑乙節
      ，有行政院國軍退除役官兵輔導委員會高雄榮民總醫院96
      年10月31日高總管字第0960013055號函及所附資料在卷可
      查（見本院卷第78-80 頁）。本件被告自承其使用行政院
      國軍退除役官兵輔導委員會高雄榮民總醫院開立之咳嗽藥
      水（見本院卷第91頁），此與行政院國軍退除役官兵輔導
      委員會高雄榮民總醫院96年10月31日高總管字第09600130
      55號函及所附資料相符，然被告上開尿液檢驗報告中嗎啡
      濃度大於300 ng/ml，而嗎啡/可待因比值係4.57（取至小
      數點第2 位四捨五入），本件被告既非使用複方甘草合劑
      之錠劑，而其尿液檢驗報告中嗎啡/可待因比值又大於3.0
      ，依上開分析資料而論，被告確屬海洛因之使用者應堪認
      定，被告上開所辯，顯屬卸責之詞，不足採信。
（三）被告確有施用海洛因乙節，前已敘明，而海洛因服用後24
      小時內，經由尿液排出之量可能達施用劑量之80％，另不
      同受試者可檢出嗎啡陽性之時間各異，若服用高劑量海洛
      因，其尿液在72至96小時內，仍有檢出嗎啡成分之可能性
      ，但以嚴重海洛因濫用者之可能性較高，此有行政院衛生
      署管制藥品管理局92年2月7日管檢字第0920000881號函文
      資料可參，本件尚查無證據證明被告係嚴重海洛因濫用者
      ，則被告應係於本件採尿時之96年4月16日11時16分許回
      溯24小時內之某時施用海洛因1次無訛。
（四）綜上所述，本件被告乙○○犯行明確，應依法論科。被告
      曾因施用毒品案件，經本院以91年度毒聲字第7673號裁定
      送觀察勒戒後，認無繼續施用毒品之傾向，於91年12月30
      日執行完畢釋放，其於觀察勒戒出所後5 年內再犯本案施
      用毒品罪，應依法論科。
三、核被告乙○○所為，係犯毒品危害防制條例第10條第1 項之
    施用第一級毒品罪。被告為供施用而持有第一級毒品海洛因
    ，其於施用前後持有海洛因之低度行為，應為施用之高度行
    為所吸收，不另論罪。茲審酌被告前因施用毒品案件，業經
    觀察勒戒，竟仍未戒除惡習，意志力顯然不足，且於假釋期
    間，不思潔身自好，而再度施用海洛因，非再次入監服刑不
    足以戒絕矯正，犯後一再否認犯行，態度不佳等一切情狀，
    酌情量處如主文所示之刑，以示懲儆。查被告乙○○上開犯
    罪之時間係在96年4 月24日以前，合於減刑條件，應並予宣
    告減刑如主文所示，附此敘明。
據上論結，應依刑事訴訟法第299 條第1 項前段，毒品危害防制
條例第10條第1 項，刑法第11條前段，中華民國96年罪犯減刑條
例第2 條第1 項第3 款、第7 條，判決如主文。
本案經檢察官甲○○到庭執行職務
中　　華　　民　　國　　96　　年　　12　　月　　19　　日
                  刑事第三庭  審判長法  官  蔡國卿
                                    法  官  蔡書瑜
                                    法　官  何佩陵
以上正本證明與原本無異。
如不服本判決應於收受本判決後10日內向本院提出上訴書狀，並
應敘述具體理由，如未敘述上訴理由者，應於上訴期間屆滿後20
日內補提理由書狀於本院（均須按他造當事人之人數附繕本）「
切勿逕送上級法院」。
中　　華　　民　　國　　96　　年　　12　　月　　19　　日
                                    書記官  鍾淑美
附錄法條：
毒品危害防制條例第10條
施用第一級毒品者，處 6 月以上 5 年以下有期徒刑。
施用第二級毒品者，處 3 年以下有期徒刑。
